臺灣彰化地方法院民事判決　100年度訴字第297號
原　　　告　黃偉誠
被　　　告　黃慶棠
　　　　　　黃茂仁
　　　　　　黃富山
　　　　　　黃朝明
　　　　　　黃大新
　　　　　　黃祺麟
上列當事人間分割共有物事件，本院於民國100年8月25日言詞辯
論終結，判決如下：
    主  文
兩造共有坐落彰化縣員林鎮○○○段558-31地號、面積150.12平
方公尺土地，與坐落同上地段559地號、面積663.90平方公尺土
地准予合併分割，其中如附圖即彰化縣員林地政事務所複丈日期
100年6月30日之土地複丈成果圖編號Ａ部分，面積188.01平方公
尺土地，由被告黃慶棠取得；編號Ｂ部分，面積132.84平方公尺
土地，由被告黃茂仁取得；編號Ｃ部分，面積100.49平方公尺土
地，與編號Ｉ部分，面積11.63平方公尺土地，由被告黃富山、
黃朝明各保持共有取得，應有部分各2分之1；編號Ｄ部分，面積
29.09平方公尺土地，由被告黃祺麟、原告黃偉誠保持共有取得
，應有部分各2分之1；編號Ｅ部分，面積121.01平方公尺土地，
與編號Ｋ部分，面積16.41平方公尺土地，由原告黃偉誠、被告
黃大新各保持共有取得，應有部分各2分之1；編號Ｆ部分，面積
50.93平方公尺土地，與編號Ｊ部分，面積72. 52平方公尺土地
，由原告黃偉誠取得；編號Ｇ部分，面積41.53平方公尺土地，
與編號Ｈ部分，面積49.56平方公尺土地，由被告黃祺麟取得。
訴訟費用由兩造按如附表一、二所示之應有部分比例負擔。
    事實及理由
一、被告黃慶棠、黃茂仁、黃富山、黃大新、黃祺麟，經合法通
    知，無正當理由，未於言詞辯論期日到場，核無民事訴訟法
    第386條各款所列情事，本院爰准原告之聲請為一造辯論判
    決，此程序事項，先予敘明。
二、原告之主張與聲明：兩造共有坐落彰化縣員林鎮○○○段55
    8-31地號與同段559地號土地（下合稱系爭土地)，使用分區
    均為員林鎮八卦山風景特定計畫區內之住宅區。其中558-31
    地號土地地目建、面積150.12平方公尺，另559地號土地地
    目旱（原告誤植為建）、面積663.90平方公尺，各共有人應
    有部分各如附表一、二所示。兩造共有系爭土地已有數十年
    ，就系爭土地並無訂立不分割之期限，亦無因物之使用目的
    有不能分割之情形，現因無法協議分割，為不使後代子孫紛
    爭，並使地盡其利，乃依民法第823條、824條訴請准予裁判
    分割，且因原告及其他共有人於系爭土地上建有未辦保存登
    記之建物已有數十年之久，故原告主張以現狀分割為宜，爰
    聲明請求：系爭土地准予裁判分割如附圖即彰化縣員林地政
    事務所複丈日期100年6月30日之土地複丈成果圖所示，其中
    編號Ａ部分，面積188.01平方公尺土地，由被告黃慶棠取得
    ；編號Ｂ部分，面積132.84平方公尺土地，由被告黃茂仁取
    得；編號Ｃ部分，面積100.49平方公尺土地，與編號Ｉ部分
    ，面積11.63平方公尺土地，由被告黃富山、黃朝明各保持
    共有取得，應有部分各2分之1；編號Ｄ部分，面積29.09平
    方公尺土地，由被告黃祺麟、原告黃偉誠保持共有取得，應
    有部分各2分之1；編號Ｅ部分，面積121.01平方公尺土地，
    與編號Ｋ部分，面積16.41平方公尺土地，由原告黃偉誠、
    被告黃大新各保持共有取得，應有部分各2分之1；編號Ｆ部
    分，面積50.93平方公尺土地，與編號Ｊ部分，面積72.52平
    方公尺土地，由原告黃偉誠取得；編號Ｇ部分，面積41.53
    平方公尺土地，與編號Ｈ部分，面積49.56平方公尺土地，
    由被告黃祺麟取得。
三、被告黃朝明係到庭陳稱同意如附圖方式分割，其餘被告除如
    附圖保持共有部分者，係提出同意書外，並未到庭陳述或另
    具書狀表示意見。
四、得心證理由：
１、系爭土地為兩造共有且相鄰，應有部分各如附表一、二所示
    ，使用分區均為彰化縣員林鎮八卦山風景特定計畫區內之住
    宅區，現況共有人蓋建未保存登記建物多棟，且未能協議分
    割系爭土地等情，為兩造所未爭執，並有土地登記謄本、地
    籍圖謄本、彰化縣員林鎮公所書函等在卷可佐，本院亦會同
    員林地政事務所人員勘測相符，各製有勘驗筆錄、土地複丈
    成果圖在卷可稽，自可信為真正。
２、按各共有人，除法令另有規定外，得隨時請求分割共有物。
    又共有物之分割方法，不能協議決定者，法院得因任何共有
    人之聲請，命以原物分配於各共有人，民法第823條第1項前
    段及第824條第2項第1款分別定有明文。又共有人相同之數
    不動產，除法令另有規定外，共有人得請求合併分割。共有
    人部分相同之相鄰數不動產，各該不動產均具應有部分之共
    有人，經各不動產應有部分過半數共有人之同意，得適用前
    項規定，請求合併分割。但法院認合併分割為不適當者，仍
    分別分割之，民法第824條第5、6項亦有明文。經查，系爭
    土地，其中558-31地號土地，原告黃偉誠之應有部分已超過
    2分之1，且主張系爭土地應合併分割；另559地號土地，參
    據共有人黃偉誠、黃富山、黃朝明、黃祺麟、黃大新已係出
    具願保持如附圖方式分割後就部分取得之土地仍保持共有之
    同意書，容堪認係同意合併分割，計算此部分共有人合計之
    應有部分亦逾2分之1，從而，揆諸前述法規，原告請求系爭
    土地應予合併分割，亦於法相合。
３、原告主張系爭土地應合併分割如附圖所示，被告未予爭執，
    本院審酌以此方式分割，對於系爭土地上各共有人之未辦理
    保存登記建物殆能合於現狀使用，且分割後取得之土地方整
    ，亦各有通行道路，容係公平，允當，自可加以採取。
綜上，原告請求系爭土地應准予合併分割如附圖，本院認係適當
，自應准許。
結論：原告之訴有理由，併依民事訴訟法第385條第1項前段、第
80條之1，判決如主文。
中    華    民    國  100    年    9    月     8    日
                  民事第三庭    法  官  洪榮謙
以上正本係照原本作成。
如對判決上訴，應於判決送達後20日內向本院提出上訴狀。如委
任律師提起上訴者，應一併繳納上訴審裁判費。
中    華    民    國  100    年    9    月     8    日
                                書記官  蔡亦鈞
 附表一
┌───────────────────────┐
│彰化縣員林鎮○○○段558-31地號，地目建，面積  │
│150.12平方公尺土地                            │
├────────┬──────────────┤
│ 共 有 人 姓 名 │      應  有  部  分        │
├────────┼──────────────┤
│  黃  偉  誠    │     100,000分之53,774      │
├────────┼──────────────┤
│  黃  富  山    │     100,000分之3,873       │
├────────┼──────────────┤
│  黃  朝  明    │     100,000分之3,873       │
├────────┼──────────────┤
│  黃  大  新    │     100,000分之5,466       │
├────────┼──────────────┤
│  黃  祺  麟    │     100,000分之33,014      │
└────────┴──────────────┘
 附表二
┌───────────────────────┐
│彰化縣員林鎮○○○段559地號，地目旱，面積     │
│663.90平方公尺土地                            │
├────────┬──────────────┤
│ 共 有 人 姓 名 │      應  有  部  分        │
├────────┼──────────────┤
│  黃  偉  誠    │     100,000分之18,977      │
├────────┼──────────────┤
│  黃  慶  棠    │     100,000分之28,318      │
├────────┼──────────────┤
│  黃  茂  仁    │     100,000分之20,009      │
├────────┼──────────────┤
│  黃  富  山    │     100,000分之7,568       │
├────────┼──────────────┤
│  黃  朝  明    │     100,000分之7,568       │
├────────┼──────────────┤
│  黃  祺  麟    │     100,000分之8,447       │
├────────┼──────────────┤
│  黃  大  新    │     100,000分之9,113       │
└────────┴──────────────┘